最高法院民事裁定　　　　　　　　　　　　　　　九十一年度台上字第二０三四號
　　上　訴　人　ｚ○○
　　　　　　　　ｃ○○
　　　　　　　　Ｉ○○
　　　　　　　　丁○○
　　　　　　　　乙○○
　　　　　　　　宇○○
　　　　　　　　ｈ○○
　　　　　　　　甲辛○
　　　　　　　　ｑ○○
　　　　　　　　地○○
　　　　　　　　亥○○
　　　　　　　　戌○○
　　　　　　　　申○○
　　　　　　　　酉○○
　　　　　　　　未○○
　　　　　　　　ｔ○○
　　　　　　　　壬○○
　　　　　　　　巳○○
　　　　　　　　癸○○
　　　　　　　　辰○○
　　　　　　　　Ｍ○○
　　　　　　　　Ｎ○○
　　　　　　　　Ｆ○○
　　　　　　　　ｆ○○
　　　　　　　　Ｈ○○
　　　　　　　　甲戊○
　　　　　　　　甲己○
　　　　　　　　ｅ○○
　　　　　　　　ｕ○○
　　　　　　　　己○○
　　　　　　　　黃○○
　　　　　　　　卯○○
　　　　　　　　ｘ○○
　　　　　　　　Ｂ○○
　　　　　　　　Ａ○○
　　　　　　　　Ｃ○○
　　　　　　　　甲卯○
　　　　　　　　甲寅○
　　　　　　　　宙○○
　　　　　　　　甲乙○
　　　　　　　　Ｒ○○
　　　　　　　　Ｑ○○
　　　　　　　　Ｔ　○
　　　　　　　　ｌ○○
　　　　　　　　Ｇ○○
　　　　　　　　甲○○
　　　　　　　　ｗ○○
　　　　　　　　ｒ　○
　　　　　　　　ｄ○○
　　　　　　　　戊○○
　　　　　　　　Ｐ○○
　　　　　　　　甲甲○
　　　　　　　　ｙ○○
　　　　　　　　Ｙ○○
　　　　　　　　Ｏ○○
　　　　　　　　Ｊ○○
　　　　　　　　Ｌ○○
　　　　　　　　ｂ○○
　　　　　　　　Ｘ○○
　　　　　　　　ｏ○○
　　　　　　　　甲辰○
　　　　　　　　甲丙○
　　　　　　　　甲丁○
　　　　　　　　Ｚ○○
　　　　　　　　庚　○
　　　　　　　　ａ○○
　　　　　　　　寅○○
　　　　　　　　子　○
　　　　　　　　午○○
　　　　　　　　Ｓ○○
　　　　　　　　甲子○
　　　　　　　　Ｕ○○
　　　　　　　　丑○○
　　　　　　　　Ｗ○○
　　　　　　　　Ｄ○○
　　　　　　　　Ｋ○○
　　　　　　　　Ｅ○○
　　　　　　　　甲癸○
　　　　　　　　丙○○
　　　　　　　　ｐ○○
　　　　　　　　Ｖ○○
　　　　　　　　ｖ○○
　　　　　　　　ｍ○○
　　　　　　　　ｇ○○
　　　　　　　　玄○○
　　　　　　　　甲庚○
　　　　　　　　甲壬○
　　　　　　　　天○○
　　　　　　　　甲丑○
　　　　　　　　ｓ　○
　　　　　　　　ｋ○○即黃德.
　　　　　　　　ｉ　○即黃德.
　　　　　　　　ｎ○○即黃德.
　　　　　　　　ｊ○○即黃德.
　　　　　　　　辛○○
　　共　　　同
　　訴訟代理人　王叔榮律師
　　被 上訴 人　財政部國有財產局
　　法定代理人　李瑞倉
　　訴訟代理人　陳維昭
　　複 代理 人　林茂盛律師
右當事人間請求確認土地所有權存在事件，上訴人對於中華民國八十九年十二月五日
台灣高等法院第二審判決（八十九年度重上字第八八號），提起上訴，本院裁定如左
：
    主  文
上訴駁回。
第三審訴訟費用由上訴人負擔。
    理  由
按對於第二審判決上訴，非以其違背法令為理由，不得為之。又提起上訴，上訴狀內
應記載上訴理由，表明原判決所違背之法令及其具體內容，暨依訴訟資料合於該違背
法令之具體事實。民事訴訟法第四百六十七條、第四百七十條第二項定有明文。而依
同法第四百六十八條規定，判決不適用法規或適用法規不當者，為違背法令；依同法
第四百六十九條規定，判決有該條所列各款情形之一者，為當然違背法令。是當事人
提起上訴，如依民事訴訟法第四百六十八條規定，以第二審判決有不適用法規或適用
法規不當為理由時，其上訴狀或理由書應表明該判決所違背之法令條項，或有關判例
、解釋字號，或成文法以外之習慣或法理等及其具體內容，暨係依何訴訟資料合於該
違背法令之具體事實；如以民事訴訟法第四百六十九條所列各款情形為理由時，其上
訴狀或理由書應表明該判決有合於各該條款之具體內容，及係依何訴訟資料合於該違
背法令之具體事實。上訴狀或理由書如未依上述方法表明，或其所表明者，顯與上開
法條規定不相合時，即難認為已合法表明上訴理由，其上訴自非合法。本件上訴人對
第二審判決提起上訴，係以：原審認定原判決附表所示之土地，非時效取得所有權登
記請求權之客體，顯然違法云云，為其論據。惟查上訴人所陳上述理由，無非係就原
審依取捨證據、認定事實之職權行使所論斷：按國家機關接收日產，係基於國家權力
之行使，無須登記已能發生取得所有權之效力，自得本於其所有權對抗一般人。查系
爭土地原皆係日據時期東京帝國大學農學部附屬台灣演習林，屬日本國有財產，迨光
復後由政府接收，民國三十八年九月間台灣省政府接管後供台灣大學教學實習、實驗
研究之用等情，有台灣省政府、台灣省政府農林處代電及國立台灣大學農學院實驗林
管理處函及所附屬範圍位置圖為憑。則系爭土地自與不動產所有權時效取得以「未登
記」之不動產為要件不符。又系爭土地業亦已依據森林登記規則，以營林區為登記單
位（系爭土地屬於和社營林區），登記其範圍、面積及樹種別等，並經公告一個月，
無人異議後，完成森林登記，並報請主管機關行政院農委會核定在案，與依土地法及
土地登記規則為登記有同一之效力。另上訴人時而主張其等先祖係以所有之意思占有
系爭土地，時而主張其等始終擁有地上權、使用權及管理權，顯見其等究以何種意思
占有前後主張不一。況上訴人大部份均與台灣大學農學院實驗林管理處訂有合作造林
或保育竹林契約，足證上訴人非以所有意思占有系爭土地，而係為台灣大學農學院實
驗林管理處占有。益徵上訴人占有系爭土地，並非基於所有之意思。另部分上訴人雖
與台灣大學農學院實驗林管理處無書面契約，亦未能證明係以所有之意思占有，核屬
無權占有，亦不得主張時效取得。縱上訴人提出由證明人巳○○出具已耕作滿二十年
之證明書，惟充其量僅能證明上訴人耕作二十年以上之證明，並不能證明上訴人之先
祖在日據時代即以所有意思占有系爭土地等情，指摘其為不當，並就原審已論斷者，
泛言未論斷，而非表明該判決所違背之法令及其具體內容，暨依訴訟資料合於該違背
法令之具體事實，難認其已合法表明上訴理由。依首揭說明，應認其上訴為不合法。
據上論結，本件上訴為不合法。依民事訴訟法第四百八十一條、第四百四十四條第一
項、第九十五條、第七十八條，裁定如主文。
中      華      民      國    九十一    年      十      月      八      日
                              最高法院民事第七庭
                                  審判長法官  朱  建  男
                                        法官  曾  煌  圳
                                        法官  沈  方  維
                                        法官  劉  福  來
                                        法官  鄭  玉  山
      右正本證明與原本無異
                                              書  記  官
中      華      民      國    九十一    年      十      月     十六     日
